【裁判字號】    90,簡上,47
【裁判日期】    901107
【裁判案由】    違反著作權法
【裁判全文】
臺灣士林地方法院刑事判決                            九十年度簡上字第四七號
    上  訴  人
    即聲 請 人  臺灣士林地方法院檢察署檢察官
    被      告  丙○○
右列被告因違反著作權法案件，經檢察官不服本院九十年度簡字第一一七號中華民國
九十年二月五日刑事簡易判決（聲請簡易判決處刑案號：臺灣士林地方法院檢察署八
十九年度偵字第九六六四號、第一○三一九號、第一一四八四號），提起上訴，本院
管轄之第二審合議庭判決如左：
    主  文
上訴駁回。
    事  實
一丙○○係設於臺北市大同區○○○路○段十號一樓「南華行」之實際負責人，明知
  乙○○○電腦娛樂股份有限公司（以下簡稱新力公司）、甲○○○○股份有限公司
  （以下簡稱思奎爾公司）所發行之如附表一、二所示之遊戲光碟片，分別係新力公
  司、思奎爾公司在我國境內及日本國境內同步首次發行之著作，而在我國享有電腦
  程式著作權之著作物，竟基於意圖販賣之概括犯意，自八十九年九月初起，在上開
  店內，連續向不詳年籍姓名綽號「大輝」之成年男子，以每片新臺幣（下同）四十
  元之價格，購得盜版之遊戲光碟片一批，再以每片五十元之價格，連續販售交付予
  不特定之顧客。嗣於八十九年十月九日下午六時三十分許，為警在上址臨檢時，扣
  得如附表一所示未及售出之盜版遊戲光碟片五片，復於同年月三十日下午七時三十
  分許，為警臨檢扣得如附表二所示未及售出之盜版遊戲光碟片二十八片。
二案經新力公司、思奎爾公司訴由臺北市政府警察局大同分局報告臺灣士林地方法院
  檢察署檢察官偵查聲請簡易判決處刑。
    理  由
一訊據被告丙○○固不否認販賣如附表所示之盜版遊戲光碟片，然辯稱：伊不知道日
  本著作物在我國受到保護，且八十九年十月三十日警察未持搜索票違法搜索扣押云
  云。惟查：(一)右揭事實，業據告訴人新力公司、思奎爾公司委任之代理人張澤平律
  師指述綦詳，且查獲如附表一、二所示之遊戲光碟片，其外包裝及光碟片本身正反
  面上均未標識任何告訴人新力公司、思奎爾公司之PS、PlayStation、SEGA商標圖
  樣，包裝印刷套色粗劣，確係盜版之物，此據本院九十年六月二十二日勘驗屬實，
  並有盜版遊戲光碟片共三十三片扣案可資佐證。(二)附表一、二所列之遊戲光碟片著
  作權人雖係日本人，但其中附表一編號「野戰神兵（二）」（Wild Arms 2）遊
  戲光碟由乙○○○公司於八十八年八月二十九日進口至我國，同年九月二日在我國
  境內及日本國境內同步首次發行，附表一編號「龍騎士傳說」（The Legend of
  Dragoon）遊戲光碟由乙○○○公司於八十八年十一月二十八日進口至我國，同年
  十二月二日在我國境內及日本國境同步首次發行，均有日本首次公開發行紀錄、英
  特全股份有限公司出貨單、存貨異動明細表、進貨單、發票、偉曜實業有限公司統
  一發票、新片介紹、進口報單等影本在卷可稽（參見八十九年度偵字第九六六四號
  偵查卷宗第五三頁至第七一頁），另附表二編號「太空戰士（八）」（Final
  Fantasy VIII）、附表二編號「太空戰士（九）」（Final Fantasy IX）遊戲光
  碟均由甲○○○○公司創作，前者乙○○○公司於八十八年二月七日進口到我國，
  同年二月十一日在我國境內與日本國境內同步首次發行，後者於八十九年七月二日
  進口，同年七月七日於我國境內與日本國境內同步首次發行，有日本首次公開發行
  紀錄、英特全股份有限公司期初期末存量明細表、進貨單、出貨單、發票、進口報
  單、宣誓書、新片介紹、廣告等影本附卷足憑（參見八十九年度偵字第一一四八四
  號偵查卷宗第十一頁至第四九頁），是該等日本人著作得受我國著作權法保護。(三)
  按搜索係執法人員意圖蒐集犯罪證據或逮捕人犯，而侵入相對人具有合理隱私期待
  之空間的一種偵查行為，並不包括執法人員立於其有權滯留之空間，而憑其感官（
  包括視覺、聽覺、嗅覺）所為之刺探行為，且依警察勤務條例第十一條第三款臨檢
  之規定，於公共場所由服勤人員擔任臨場檢察，執行取締、盤查及有關法令賦予之
  勤務，亦為警察勤務之一；查「南華行」為公眾得出入之場所，警察依法進入該公
  眾得出入之場所臨檢，該處係警察有權滯留之空間，且據被告供述八十九年十月三
  十日扣案之光碟二十八片部分係警察於展示櫃及櫃台後方未掩蓋之紙箱中發現（參
  見本院九十年十月二十四日審判筆錄），此外，並有臺北市政府警察局大同分局延
  平派出所臨檢紀錄表暨現場照片足考（參見八十九年度偵字第九六六四號偵查卷宗
  第十三頁、第十七頁、八十九年度偵字第一○三一九號偵查卷宗第十三頁、第三十
  頁），堪認扣案二十八片光碟部分警察憑其視覺即可發見，是本件警察既於有權滯
  留空間，依目光所及發見犯罪之扣案光碟而為扣押之強制處分，尚難認有何違法搜
  索扣押之情形，併此敘明。是被告所辯，顯係卸責之詞，不足採信。本件事證已臻
  明確，被告犯行堪以認定，應依法論科。
二核被告丙○○所為，係違反著作權法第八十七條第二款，應依同法第九十三條第三
  款論處。被告多次犯行，時間緊接，所犯犯罪構成要件相同罪名，顯係出於概括之
  犯意為之，為連續犯，應依刑法第五十六條之規定論以一罪，並依法加重其刑。扣
  案盜版遊戲光碟片共三十三片，係被告所有供犯罪預備之物，應依刑法第三十八條
  第一項第二款規定沒收之。原審以被告罪證明確，援引著作權法第九十三條第三款
  、第八十七條第二款、刑法第十一條前段、第二條第一項前段、第五十六條、第四
  十一條第一項前段、第三十八條第一項第二款、罰金罰鍰提高標準條例第二條，量
  處被告有期徒刑四月，並諭知易科罰金之折算標準，且諭知盜版遊戲光碟片共三十
  三片，認事用法並無不當，量刑亦屬妥適，應予維持。
三上訴人即聲請人認被告尚涉嫌違反商標法第六十三條販賣仿冒商標商品罪嫌、刑法
  第二百十六條、第二百二十條行使偽造準私文書罪嫌，因而提起上訴。惟按：(一)商
  標法第六條第一項規定：「本法所稱商標之使用，係指為行銷之目的，將商標用於
  商品或其包裝、容器、標帖、說明書、價目表或其他類似物件上，而持有、陳列或
  散布」。足見商標法上所稱之「使用」，係強調「為行銷之目的」，將商標用在商
  品上，或者包裝、容器上，使有意購物之消費者認識其為原廠商營業之商品。故如
  非為行銷目的而使用到他人註冊之商標，自非屬商標法所稱之商標使用。又商標法
  第六十三條規定：「明知為前條商品而販賣、意圖販賣而陳列、輸出或輸入者，處
  一年以下有期徒刑、拘役或科或並科新臺幣五萬元以下罰金」；而第六十二條所規
  定之商品，係指於同一商品或類似商品，或於有關商品之廣告、標貼、說明書、價
  目表或其他類似物件上，使用相同或近似於他人註冊商標圖樣之商品。故行為人所
  販賣之商品雖使用相同或近似於他人註冊商標圖樣，然該商品如非為行銷之目的而
  使用他人註冊商標圖樣，則非屬商標法所稱之使用，其行為亦不該當於商標法第六
  十三條之罪之構成要件。查告訴人新力公司、思奎爾公司於其發行之遊戲光碟就其
  商標之使用固係為行銷之目的而為商標法所稱之商標使用，然扣案之遊戲光碟片完
  全係由不詳人士盜拷自告訴人新力公司、思奎爾公司發行之遊戲軟體，扣案遊戲光
  碟片透過電視遊樂器執行時，在電視螢幕上之所以會出現告訴人新力公司、思奎爾
  公司之商標圖樣影像，實係該不詳人士盜拷上開軟體侵害著作權時之當然結果。參
  以扣案之盜版遊戲光碟片外包裝及光碟片本身正反面上均未標識任何告訴人新力公
  司、思奎爾公司之PS、PlayStation、SEGA商標圖樣，包裝印刷套色粗劣，此有本
  院九十年六月二十二日勘驗筆錄可稽，顯為盜版之物；另附表二所示之盜版光碟片
  包裝上雖有FINAL FANTASY VIII、FINAL FANTASY XI字樣，而FINAL FANTASY為思
  奎爾公司註冊商標圖樣，有經濟部中央標準局商標註冊證可稽（參見八十九年度偵
  字第一一四八四號第二四頁），惟二者字型顯不近似，該盜版光碟片包裝上FINAL
  FANTASY VIII、FINAL FANTASY XI字樣應係單純片名之表達，而非商標之使用。是
  被告既未於販售之盜版光物品上、包裝上標識他人商標圖樣或使用未近似他人商標
  之圖樣，縱於光碟片執行時，在螢幕上出現告訴人公司之商標圖樣，應與為行銷之
  目的而使用商標有間。就客觀構成要件而言，被告並無商標法上「商標使用」之行
  為，就主觀構成要件而言，亦無侵害商標或使人產生混淆之犯意，此部分不成立商
  標法第六十三條之罪。(二)復按，刑法偽造文書罪，立法意旨在於維護文書之公共信
  用，所謂行使偽造之文書，乃指依文書之用法，以虛偽文書充作真正文書而加以使
  用，使人誤認為所提出之文書為真正，始有妨害公共信用之虞。查本件扣案之盜版
  遊戲光碟片外包裝及光碟片本身正反面上均未標識任何告訴人新力公司、思奎爾公
  司之商標圖樣，須經放映始有該商標圖樣，已如前述，是光碟片內之商標圖樣及授
  權字樣顯非被告所偽造，而係不詳人士自真品光碟中直接燒錄拷貝而偽造，為盜拷
  上開軟體侵害著作權時之當然結果。被告除販賣該盜版遊戲光碟片外，並未特別公
  告週知有意消費之人，該軟體係經告訴人公司合法授權之意思傳達，足見被告並未
  對消費者主張系爭圖樣及授權字樣之內容，而無成立偽造文書或行使偽造文書可言
  。上訴人猶執此上訴，為無理由，應予駁回。
據上論斷，應依刑事訴訟法第四百五十五條之一第一項、第三項、第三百六十八條，
判決如主文。
本案經檢察官呂文忠到庭執行職務。
中        華        民        國      九十    年    十一    月    七    日
                              臺灣士林地方法院刑事第四庭
                                  審判長法  官  杜  惠  錦
                                        法  官  黃  潔  茹
                                        法  官  陳  玉  曆
右正本證明與原本無異。
本件不得上訴。
                    書記官  陳  鳳  嬌
中        華        民        國      九十    年    十一    月   十三   日
附錄本案論罪科刑法條全文
著作權法第九十三條第三款
  有左列情形之一者，處二年以下有期徒刑，得併科新臺幣十萬元以下罰金：
  一、侵害第十五條至第十七條規定之著作人格權者。
  二、違反第七十條規定者。
  三、以第八十七條各款方法之一侵害他人之著作權者。
附表一：
  ┌──┬────────┬────┬───────┐
  │編號│盜版遊戲光碟名稱│數量    │著作權人      │
  ├──┼────────┼────┼───────┤
  │  │野戰神兵（二）  │一片    │新力公司      │
  ├──┼────────┼────┼───────┤
  │  │龍騎士傳說      │四片    │同右          │
  └──┴────────┴────┴───────┘
附表二：
  ┌──┬────────┬────┬───────┐
  │編號│盜版遊戲光碟名稱│數量    │著作權人      │
  ├──┼────────┼────┼───────┤
  │  │太空戰士（八）  │二十四片│思奎爾公司    │
  ├──┼────────┼────┼───────┤
  │  │太空戰士（九）  │四片    │同右          │
  └──┴────────┴────┴───────┘


司法院資訊處製作；財團法人民間司法改革基金會備份。
